【裁判字號】    97,抗,1264
【裁判日期】    980213
【裁判案由】    強制執行
【裁判全文】
臺灣高等法院民事裁定                  97年度抗字第1264號
抗  告  人  丙○○
代  理  人  李後政律師
上列抗告人因與相對人甲○○（即黃甲○○）間給付票款強制執
行事件，對於中華民國97年7月2日台灣台北地方法院96年度執字
第77419號裁定提起抗告，本院裁定如下：
    主  文
抗告駁回。
抗告程序費用由抗告人負擔。
    理  由
一、抗告意旨略以：本件並無任何文件證明相對人即債務人已死
    亡，雖相對人之子乙○○證稱其母業於20餘年前在大陸地區
    死亡，但並未提出事證供法院調查，自不得逕以相對人（係
    民國前7 年出生）年事已高即認為已死亡，況相對人如已死
    亡，本件本票債務及查封之不動產均應由相對人之繼承人繼
    承，抗告人即債權人非不得以相對人之繼承人為債務人，就
    查封之不動產繼續為強制執行，原執行法院未命抗告人補正
    ，即以相對人已死亡，並無當事人能力，而裁定駁回抗告人
    強制執行之聲請，要屬未合，爰聲明廢棄原裁定，由原執行
    法院續為強制執行等語。
二、按人之權利能力始於出生終於死亡，為民法第6 條所明定。
    又有權利能力者，有當事人能力；原告或被告無當事人能力
    者，法院應以裁定駁回原告之訴，民事訴訟法第40條第1 項
    、第249條第1項第3 款亦定有明文，此項規定，依強制執行
    法第30條之1 ，並準用於強制執行程序。是強制執行開始「
    後」，債務人死亡者，依強制執行法第5條第2項規定，固得
    續行強制執行，但債務人於強制執行開始「前」死亡者，無
    當事人能力，法院無從命為補正，自應以裁定駁回債權人強
    制執行之聲請。
三、經查，抗告人分別於民國96年10月26日、同年12月24日持原
    法院96年度票字第11624、22854號本票准許強制執行之裁定
    （下稱本票裁定）為執行名義，對相對人聲請強制執行（原
    執行法院96 年度執字第77419號卷第3至9頁、96年度執字第
    95128號卷第3至9 頁，後案併入前案辦理），惟相對人早於
    75年8月6日（即西元1986年8月6日）在廣東省潮州市因病死
    亡，有乙○○提出財團法人海峽交流基金會97年12月25日海
    廉（法）字第0970043309號書函附廣東省公證協會[2008]粵
    字第351 號查證回函、廣東省潮州市公證處（86）州證字第
    114 號公證書在卷可稽（本院卷第31至34頁），足認相對人
    於本票裁定作成及本件強制執行開始「前」即已死亡，揆諸
    前項說明，抗告人對已無當事人能力之相對人聲請強制執行
    ，於法不合，無從命為補正，原執行法院以裁定駁回抗告人
    強制執行之聲請，核無違誤。抗告論旨指摘原裁定不當，聲
    明廢棄，非有理由。
四、據上論結，本件抗告為無理由，爰裁定如主文。
中    華    民    國    98    年    2     月    13    日
                    民事第十二庭
                        審判長法  官  陳駿璧
                              法  官  王麗莉
                              法  官  連士綱
正本係照原本作成。
本裁定除以適用法規顯有錯誤為理由外，不得再抗告。如提起再
抗告，應於收受後10日內委任律師為訴訟代理人向本院提出再抗
告狀。並繳納再抗告費新台幣1,000元。
中    華    民    國    98    年    2    月     13    日
                              書記官  莊昭樹


司法院資訊處製作；財團法人民間司法改革基金會備份。
